臺灣花蓮地方法院民事判決
110年度訴字第244號
原      告  李榮春  
被      告  魏明仁  
            陳岳嵩  

            王千琪  
上列當事人間請求回復名譽事件，本院於民國110年11月8日言詞
辯論終結，判決如下：
    主    文
原告之訴及假執行聲請均駁回。
訴訟費用由原告負擔。
    事實及理由
一、原告主張：
  ㈠被告魏明仁係位於花蓮縣○○市○○○路0號「金銀島商場社區」
    （下稱系爭社區）之區分所有權人之一，於民國104年12月5
    日前某日，受系爭社區部分區分所有權人推舉為第一次區分
    所有權人會議之召集人，負責處理通知該區分所有權人參加
    該次會議等事宜。魏明仁明知原告為系爭社區門牌號碼：花
    蓮縣○○市○○○路0號之24房屋(下稱原告房屋）之區分所有權
    人，竟未通知原告開會事宜，並指示其不知情之會計人員，
    在系爭社區之區分所有權人名單上將原告房屋之區分所有權
    人不實登載為「城中有限公司」，繼將該名單及部分不動產
    登記謄本交予被告陳岳嵩。
　㈡陳岳嵩即依魏明仁之指示，依上開資料核算系爭社區各區分所有權人之權利比例，並製作僅有「序號」，沒有住戶門牌號碼可供辨識之「區分所有權人名冊」、「區分所有權人會議出席人員簽到簿」。而原告房屋在上開名冊及簽到簿之序號應為21號，陳岳嵩卻將該序號之區分所有權人登載為城中有限公司。嗣系爭社區於104年12月5日14時30分召開第一次區分所有權人會議時，不知情之訴外人即斯時為城中有限公司代表人林賀婷亦疏未注意，而在上開簽到簿上編號21之欄位簽署其姓名，且魏明仁亦無於會後15日內將會議記錄送達原告並公告之，而逕將上開不實之區分所有權人名冊、簽到簿及其他資料一併檢送至花蓮縣政府，資以報備申請成立系爭社區管理委員會。
　㈢嗣系爭社區於105年8月10日召開區分所有權人會議，該次會
    議出席人員簽到簿亦由陳岳嵩製作，而該次會議簽到簿序號
    20號欄位本應屬於原告，嗣經訴外人海灣參貳公司王桂霜秘
    書陳怡蒨稱用立可帶修改後，將原本序號應為18號之被告王
    千琪（即花蓮縣○○市○○○路0號之22建物所有權人）列名於序
    號20號之欄位上，王千琪竟然未加察查而在該欄位簽名，亦
    有侵害原告法定權益之嫌。
　㈣原告前對魏明仁、陳岳嵩、林賀婷上揭不實登載等行為提起
    偽造文書告訴，其中陳岳嵩、林賀婷部分經臺灣花蓮地方檢
    察署（下稱花蓮地檢署)檢察官以107年度偵字第4313號為不
    起訴處分確定；魏明仁部分經花蓮地檢署檢察官以同案號起
    訴後，經本院以107年度易字第491號判決魏明仁犯行使業務
    登載不實文書罪有罪，經魏明仁上訴後由臺灣高等法院花蓮
    分院以108年度上易字第65號改判魏明仁無罪確定。惟系爭
    社區之區分所有權人都知道要開會，然魏明仁、陳岳嵩未通
    知原告，使系爭社區僅原告根本不知道要開會，致原告被系
    爭社區之人取笑：「雖然你是區分所有權人之一，但連名字
    都沒有，哪有那麼笨。」等語，使原告受有名譽之侵害。為
    此，爰起訴請求被告在系爭社區公告欄為書面認錯道歉等語
    。並聲明：㈠被告應在系爭社區公告欄上，就105年8月10日
    區分所有權人會議之出席人員簽到簿內，有關原告部分記載
    明顯錯誤偽造不實，侵害原告法定權益部分，向原告提出書
    面認錯道歉。㈡願供擔保，請准宣告假執行。
二、被告答辯：
  ㈠魏明仁、陳岳嵩則以：原告要求伊等以書面於系爭社區公佈
    欄公開道歉，有強制、違反伊等不表意之自由，不符司法院
    大法官會議釋字第656號解釋意旨；且依原告主張之事實，
    亦難認屬名譽權侵害，原告並無名譽損失等語。
　㈡王千琪則以：伊於105年8月10日第一次受邀參加區分所有權
    人會議，皆聽從會議現場人員指示，於簽到簿上已載有伊之
    姓名欄位上簽名，簽到簿上僅有順序欄位並無門牌號碼註記
    ，伊並無故意或過失侵害原告權益等語。
  ㈢並為答辯聲明：如主文第1項所示。   
三、本院之判斷：
  ㈠不法侵害他人之身體、健康、名譽、自由、信用、隱私、貞
    操，或不法侵害其他人格法益而情節重大者，被害人雖非財
    產上之損害，亦得請求賠償相當之金額。其名譽被侵害者，
    並得請求回復名譽之適當處分，民法第195條第1項定有明文
    。是僅「名譽權」之侵害，被害人始得請求回復名譽之適當
    處分。而民法上名譽權之侵害，非以主張受侵害之人之主觀
    感受為標準，而應以社會上對個人評價是否貶損作為判斷之
    依據，苟其行為不足以使他人在社會上之評價受到貶損，即
    不當之。
　㈡經查，本件依原告主張之事實，倘原告主張魏明仁、陳岳嵩
    有故意排除原告列名於系爭社區之區分所有權人名冊、區分
    所有權人會議出席人員簽到簿等情為真，惟因原告未於上揭
    名冊或簽到簿上列名，僅生該區分所有權人會議之合法性爭
    議，並不影響原告是否為系爭社區之區分所有權人資格，客
    觀上亦對原告的名譽並無影響（亦即依社會常情，社會一般
    人對於侵權行為事實，係予以侵權行為人道德上、名譽上的
    非難，而對被害人多予以同情，並不會給予被害人名譽上負
    面評價）。雖原告以其遭系爭社區之人取笑：「雖然你是區
    分所有權人之一，但連名字都沒有，哪有那麼笨。」等語，
    然其並未為任何舉證；況此情節綜屬真實，反而是該社區住
    戶嘲笑他人痛苦在意之事之個人修養不足問題，且此主觀上
    名譽權遭侵害的感受是否出於原告主觀上有「言者無心，聽
    者有意」之誤解，亦僅存乎被告一心，而無從查證。從而，
    自難僅以原告主觀感受為標準，而認本件有何「名譽權」之
    侵害。
　㈢本件依原告主張之事實，既無法認有成立「名譽權」侵害之
    餘地；而得請求回復名譽之適當處分之前提，既以「名譽權
    」之侵害為前提。從而，原告請求被告應在系爭社區公告欄
    上，就105年8月10日區分所有權人會議之出席人員簽到簿內
    ，有關原告部分記載明顯錯誤偽造不實，侵害原告法定權益
    部分，向原告提出書面認錯道歉，即屬無據。
四、綜上所述，本件原告主張之情節縱屬真實，然該情節與「名
    譽權」侵害無涉，是原告依第195條第1項之規定，請求被告
    於系爭社區公告欄為書面道歉，即無理由，應予駁回，爰判
    決如主文第1項所示。原告之訴既經駁回，其假執行之聲請
    即失其附麗，應併予駁回。
五、本件事證已臻明確，兩造其餘主張陳述及所提之證據，經本
    院斟酌後，認與判決結果不生影響，均毋庸再予論述，附此
    敘明。
六、訴訟費用負擔之依據：民事訴訟法第78條。
中　　華　　民　　國　　110 　年　　11　　月　　19　　日
                  民事第一庭  法  官  李立青
上列正本證明與原本無異。
如對本判決不服，應於送達後20日內，向本院提出上訴狀（應抄
附繕本）。
中　　華　　民　　國　　110 　年　　11　　月　　19　　日
                              書記官  洪美雪